【裁判字號】    98,重訴,16
【裁判日期】    980526
【裁判案由】    毒品危害防制條例等
【裁判全文】
臺灣桃園地方法院刑事判決              98年度重訴字第16號
公  訴  人  臺灣桃園地方法院檢察署檢察官
被      告  甲○○○○○○ ○.
                    （現於臺灣桃園看守所龍潭女所羈押中）
指定辯護人  蔡銘書律師
上列被告因違反毒品危害防制條例等案件，經檢察官提起公訴（
98年度偵字第3494號），本院判決如下：
    主  文
甲○○○○○○ ○○○○○○○ 共同運輸第一級毒品，處有期徒刑拾伍年貳月
，並於刑之執行完畢或赦免後驅逐出境。
扣案第一級毒品海洛因淨重二零二五點二一公克（純度百分之七
十點二四，純質淨重一四二二點五一公克）沒收並銷燬之；承裝
第一級毒品海洛因之透明塑膠袋（重一一七點九七公克）、黑色
行李箱壹個、SIMAX 行動電話（含SIM 卡）壹支均沒收。
    犯罪事實
一、甲○○○○○○ ○○○○○○○ 為泰國籍人，雖能預見真實姓名年籍不詳
    自稱「CAT 」之南非籍成年男子（下稱CAT） 以泰銖6 萬元
    為報酬所託付運往臺灣之物品可能係我國毒品危害防制條例
    所列之第一級毒品海洛因，且明知第一級毒品海洛因依法不
    得運輸，並屬於不得走私進口之管制物品，竟仍基於自泰國
    攜入我國之物品縱屬第一級毒品海洛因，仍不違背其本意之
    不確定故意而應允之，並與CAT 形成運輸第一級毒品及走私
    管制物品進口之犯意聯絡，由CAT 於民國98年2 月6 日早晨
    ，在泰國曼谷機場，將其內夾層已事先藏放以透明塑膠袋承
    裝，外層再以複寫紙包覆之第一級毒品海洛因3 包（淨重20
    25.21 公克，空包裝重117.97公克，純度70.24%，純質淨重
    1422.51 公克）之黑色行李箱1 個及麒麟大飯店之名片1 紙
    交付予甲○○○○○○ ○○○○○○○ ，約定入住麒麟大飯店324 號房後
    ，由CAT 另委託他人以甲○○○○○○ ○○○○○○○ 使用之SIMAX 行動
    電話聯絡領取該行李箱。甲○○○○○○ ○○○○○○○ 旋於同年月6 日
    下午6 時13分許，自泰國曼谷機場搭乘中華航空公司CI-834
    號班機，將上揭夾藏於黑色行李箱內之海洛因自泰國曼谷運
    輸私運至我國境內，並於抵達後，於同日下午7 時40分許，
    在位於桃園縣大園鄉「臺灣桃園國際機場」之第一航站通關
    時，經內政部警政署航空警察局所屬員警會同財政部臺北關
    稅局人員檢查其行李而查獲上情，扣得上揭淨重2025.21 公
    克，包裝用透明塑膠袋（重117.97公克）及黑色行李箱1 只
    （行李牌號碼CI005812號）。
二、案經內政部警政署航空警察局移送臺灣桃園地方法院檢察署
    檢察官偵查起訴。
    理  由
壹、程序方面
一、被告以外之人於審判外之言詞或書面陳述，除法律有規定者
    外，不得作為證據。被告以外之人於偵查中向檢察官所為之
    陳述，除顯有不可信之情況者外，得為證據。公務員職務上
    製作之紀錄文書、證明文書，除顯有不可信之情況外，亦得
    為證據。又按被告以外之人於審判外之陳述，雖不符刑事訴
    訟法第159 條之1 至第159 條之4 之規定，而經當事人於審
    判程序同意作為證據，法院審酌該言詞陳述或書面陳述作成
    時之情況，認為適當者，亦得為證據；當事人、代理人或辯
    護人於法院調查證據時，知有刑事訴訟法第159 條第1 項不
    得為證據之情形，而未於言詞辯論終結前聲明異議者，視為
    有前項之同意，刑事訴訟法第159 條之1 、第159 條之5 第
    1 項、第2 項分別定有明文。經查，本院相關之供述或非供
    述證據，並無顯不可信之情況，檢察官、被告於言詞辯論終
    結前對本案之供述、非供述證據均表示無意見而同意作為證
    據，本院審酌各該證據作成之狀況，亦認為適當，依前揭規
    定，本案相關之供述、非供述證據，均有證據能力。
二、按現行刑事訴訟法關於「鑑定」之規定，除選任自然人充當
    鑑定人外，另設有囑託機關鑑定制度。依同法第198 條、第
    208 條之規定，不論鑑定人或鑑定機關、團體，固均應由法
    院、審判長、受命法官或檢察官視具體個案之需要而為選任
    、囑託，並依第206 條之規定，提出言詞或書面報告，始符
    合同法第159 條第1 項所定得作為證據之「法律有規定」之
    情形。否則所為之鑑定，仍屬傳聞證據。然於司法警察機關
    調查中之案件，為因應實務上，或因量大、或有急迫之現實
    需求，例行性當然有鑑定之必要者，例如毒品之種類與成分
    、尿液之毒品反應等鑑定，基於檢察一體原則，得由該管檢
    察長對於轄區內之案件，以事前概括選任鑑定人或囑託鑑定
    機關、團體之方式，俾便轄區內之司法警察官、司法警察對
    於調查中之此類案件，得即時送請先前已選任之鑑定人或囑
    託之鑑定機關、團體實施鑑定，以求時效（法務部92年9 月
    1 日法檢字第0920035083號函參照，刊載於法務部公報第31
    2 期）。此種由檢察機關概括選任鑑定人或概括囑託鑑定機
    關、團體，再轉知司法警察官、司法警察於調查犯罪時參考
    辦理之作為，法無明文禁止，係為因應現行刑事訴訟法增訂
    傳聞法則及其例外規定之實務運作而為。此種由司法警察官
    、司法警察依檢察官所概括選任之鑑定人或囑託鑑定機關、
    團體所為之鑑定結果，與檢察官選任或囑託為鑑定者，性質
    上並無差異，同具有證據能力（最高法院96年度台上字第28
    60號判決意旨參照）。本案查獲毒品，經內政部警政署航空
    警察局依前開作業流程，送請法務部調查局鑑定，該局出具
    之98年3 月5 日調科壹字第09823006850 號濫用藥物實驗室
    鑑定書，揆諸前揭說明，自屬「法律規定」得為證據者，自
    有證據能力。
三、除顯有不可信之情況外，公務員職務上製作之紀錄文書、證
    明文書亦得為證據，刑事訴訟法第159 條之4 定有明文，本
    件查獲現場照片15張、Ｘ光檢查儀注檢行李報告表、臺北關
    稅局扣押貨物收據及搜索筆錄，均為內政部警政署航空警察
    局及海關人員依海關緝私條例合法檢查，職務上所製作之文
    書，並無非法取證而無證據能力之情形，依刑事訴訟法第15
    8 條之4 反面解釋，均有證據能力。
四、卷內現場查扣之被告護照、出入境登記表、旅客訂位記錄等
    影本、麒麟大飯店名片、行李條、海洛因毒品、銀色行李箱
    一個、承裝第一級毒品海洛因之透明塑膠袋、行動電話2 支
    等，並無證據證明係公務員違背法定程序所取得，且被告及
    辯護人於準備程序均不爭執其證據能力，於本院言詞辯論終
    結前亦未聲明異議，復經本院於審判期日依法調查，與待證
    事實具有關聯性，認為以之作為證據為適當，自均具有證據
    能力。
貳、實體方面
一、訊據被告甲○○○○○○ ○○○○○○○ 於本院審理時坦承上揭運輸第一
    級毒品犯行不諱（本院卷第51頁背面），核與證人即任職於
    內政部警政署航空警察局安檢隊二組警員乙○○到庭證述其
    查獲被告之情節相符，此外，並有「台北關稅局扣押貨物、
    運輸工具收據及搜索筆錄」、Ｘ光檢查儀注檢行李報告表、
    被告之旅客入出境紀錄查詢報表、行李條各1 份、被告護照
    、出入境登記表、旅客訂位紀錄影本、麒麟大飯店名片影本
    各1 份、查獲毒品之外觀照片15張附卷，扣案之行動電話2
    支、行李箱1 個及該行李箱內夾藏之白粉3 包可資佐證。而
    扣案之3 包白粉經法務部調查局鑑定結果，認含有第一級毒
    品海洛因成分，淨重2025.21 公克，純度70.24%，純質淨重
    1422.51 公克，包裝用透明塑膠袋（重117.97公克），則有
    該局98年3 月5 日調科壹字第09823006850 號濫用藥物實驗
    室鑑定書1 份附卷可稽，足徵被告前開自白屬實，可以採信
    。被告固於偵查及本院準備程序中辯稱：伊沒有打開行李箱
    ，不知道裡面有毒品，只是因CAT 得知伊要來臺灣採購鞋子
    配件，而順便委託其將行李箱帶到臺灣云云。惟據證人乙○
    ○於本院審理時證稱伊並未特別注意到被告遭警攔查即告知
    行李箱內有海洛因時之反應，可知被告入境臺灣自被警方及
    海關人員攔下檢查行李、目睹行李箱內夾藏經割開後竟藏有
    不明粉末至警察詢問輸入毒品之犯案過程，均無一般人無故
    被攔檢時所常見之疑惑、反抗或其他特別反應，已可推認被
    告對於所攜帶之物品屬不法之違禁品，可能遭警查緝等情應
    有預見；又被告於本院準備程序訊問時陳稱伊以經營鞋子買
    賣為業，前已來臺2 次，本次來台目的亦係為購買鞋子及配
    件樣品，返回泰國後請代工廠製作販賣，卻於本院詢問來台
    後計畫至何處購買？臺灣何處有販賣鞋子及配件樣品？等問
    題一無所知，參以被告亦自承其與CAT 間並非親屬或熟識之
    友人，僅因CAT 允諾事成後給付泰銖6 萬元作為報酬，而伊
    正缺錢，故應允攜帶行李箱1 只入台，應認被告本次入境臺
    灣即係以運送系爭扣案行李箱為唯一目的；而被告亦自承CA
    T 交付托運之行李箱時，伊曾打開來查看，當時裡面空無一
    物等語，被告既為心智健全且有相當社會經驗之成年人，對
    於CAT 僅因託付被告攜帶1 只空無一物行李箱入台，即提供
    所費不貲之報酬，衡情而論，理應產生託付攜帶物品可能藏
    於行李箱夾層，亦非合法之合理懷疑，而被告既已預見行李
    箱內物品或係毒品海洛因，然其仍貿然攜帶上開行李箱入境
    臺灣，由此事證，自足認定對被告而言，縱使行李箱內果然
    藏放海洛因毒品，亦不違背其將之運輸入臺之本意，被告有
    運輸第一級毒品海洛因之未必故意，應可認定，是應認被告
    於本院審理前否認犯罪之抗辯，應不足採。綜上所述，本件
    事證明確，被告犯行已堪認定，應依法論科。
二、被告行為後，毒品危害防制條例業於98年5 月20日修正公布
    ，並自98年5 月23日施行，將原第4 條第1 項規定「製造、
    運輸、販賣第一級毒品者，處死刑或無期徒刑，處無期徒刑
    者，得併科新臺幣一千萬元以下罰金。」，修正為：「製造
    、運輸、販賣第一級毒品者，處死刑或無期徒刑，處無期徒
    刑者，得併科新臺幣二千萬元以下罰金。」，經比較新、舊
    法之結果，以修正前之毒品危害防制條例第4 條第1 項之規
    定，有利於被告，依刑法第2 條第1 項之規定，應適用修正
    前之該條例第4 條第1 項之規定論處，先予敘明。
三、按海洛因為毒品危害防制條例第2 條第2 項第1 款所定之第
    一級毒品，且屬行政院依懲治走私條例第2 條第4 項授權公
    告之「管制物品項目及其數額」所列甲項第4 款之管制進出
    口物品，依法不得持有、運輸或私運進口。被告基於不確定
    故意，自泰國運輸並私運管制毒品海洛因進入臺灣，核其所
    為，係犯98年5 月20日修正前毒品危害防制條例第4 條第1
    項之運輸第一級毒品罪及懲治走私條例第2 條第1 項之私運
    管制物品進口罪。被告與綽號「CAT 」之成年人間，就上開
    犯行互有犯意聯絡行為分擔，為共同正犯，至被告與其抵臺
    後所欲交付海洛因之人間，並無證據證明亦有犯意聯絡或行
    為分擔，自無從論以共同正犯。被告持有第一級毒品海洛因
    之低度行為，為運輸毒品之高度行為所吸收，不另論罪。被
    告係以一行為觸犯運輸第一級毒品罪及私運管制物品進口罪
    ，為想像競合犯，應從較重之98年5 月20日修正前毒品危害
    防制條例第4 條第1 項之運輸第一級毒品罪處斷。又被告於
    我國並無犯罪紀錄，係基於不確定故意而有本件犯行，其運
    輸入境之海洛因淨重雖達2025.21 公克，但未及流入市面即
    為警查獲，對國人身心健康尚未造成戕害，且僅屬俗稱「交
    通」之次要角色，尚非居於幕後策劃之主要人員，復因一時
    貪念致罹重典，惟犯罪所圖得金額不高，衡酌其犯罪情節，
    如處以法定最低刑之無期徒刑，猶嫌過重，亦與憲法明文規
    定之「比例原則」或刑法上之「罪刑相當原則」有違，不無
    情輕法重，足堪憫恕之情形，茲依刑法第59條之規定，酌予
    減輕其刑。公訴人請求處以無期徒刑，衡酌被告犯罪情節，
    尚嫌過重。又查被告為泰國籍之外國人，雖係合法來臺，卻
    於入境我國為本件犯行並受有期徒刑以上刑之宣告，顯不宜
    許之繼續在我國居留，併依刑法第95條之規定，諭知被告應
    於刑之執行完畢或赦免後，予以驅逐出境。
四、扣案之海洛因（淨重2025.21 公克，純度70.24%，純質淨重
    1422.51 公克），屬第一級毒品，不問屬於犯人與否，應依
    毒品危害防制條例第18條第1 項前段規定諭知沒收銷燬之。
    又鑑定機關法務部調查局鑑驗毒品秤重主要係以傾倒，必要
    時亦會輔以刮杓刮取之方式，儘可能將原送驗包裝袋內毒品
    與包裝袋分離後各別秤重，所得毒品重量稱為淨重，包裝袋
    重量則以空包裝重稱之，扣案之毒品海洛因既可採之與包裝
    紙分別秤重送驗，自屬可以分離，自難以本件用以包裝送驗
    包裝袋內均仍會有微量毒品成分殘留，包裝第一級毒品海洛
    因之透明塑膠袋即無法與海洛因完全析離，則該包裝袋（重
    117.97公克）乃犯毒品危害防制條例第4 條之罪，而供犯罪
    所用之物，又本件用以藏放海洛因毒品之黑色行李箱1 個，
    係供被告運輸本件毒品所用之物，且均為共犯CAT 所有，而
    扣案之SIMAX 行動電話（含SIM 卡）1 支係被告所有，供犯
    本件運輸毒品所用之物，業經被告供承在卷；又該支SIMAX
    行動電話中所附之SIM 卡1 張，依臺灣高等法院97年4 月21
    日院通刑敬97上重更（二）14字第0970006512號函文：使用
    者向電信業者申辦租用門號，於開通上線後電信業者即將SI
    M 卡所有權移轉予使用者之見解，亦屬被告所有，均應依同
    條例第19條第1 項規定諭知沒收，且上開物品均已扣案，並
    無全部或一部不能沒收之可能，自無庸諭知追徵價額或以被
    告之財產抵償。另本件報酬泰銖6 萬元，因無積極證據足證
    被告已取得前開報酬，不予宣告沒收，而扣案之NOKIA 行動
    電話1 支（含SIM 卡1 張），亦尚無證據證明係供其運輸
    本件海洛因之用，自無從據以宣告沒收，附此敘明。
據上論斷，應依刑事訴訟法第299 條第1 項前段，98年5 月20日
修正前毒品危害防制條例第4 條第1 項，毒品危害防制條例第18
條第1 項前段、第19條第1 項，懲治走私條例第2 條第1 項、第
11條，刑法第11條前段、第2 條第1 項、第28條、第55條、第59
條、第95條，判決如主文。
本案經檢察官柯博齡到庭執行職務。
中    華    民    國    98    年    5     月    26    日
                  刑事第五庭  審判長法  官  潘 政 宏
                                    法  官  江 春 瑩
                                    法  官  張 詠 晶
以上正本證明與原本無異。
如不服本判決應於收受本判決後10日內向本院提出上訴書狀，並
應敘述具體理由，如未敘述上訴理由者，應於上訴期間屆滿後20
日內補提理由書狀於本院（均須按他造當事人之人數附繕本）「
切勿逕送上級法院」。
                                    書記官  王 峻 宏
中    華    民    國    98    年    5     月    27    日
附錄本案論罪科刑依據之法條：
修正前毒品危害防制條例第4條第1項
製造、運輸、販賣第一級毒品者，處死刑或無期徒刑；處無期徒
刑者，得併科新臺幣1 千萬元以下罰金。
懲治走私條例第2條第1項
私運管制物品進口、出口逾公告數額者，處7 年以下有期徒刑，
得併科新臺幣3 百萬元以下罰金。


司法院資訊處製作；財團法人民間司法改革基金會備份。
